【裁判字號】    97,上易,419
【裁判日期】    970917
【裁判案由】    確認股權
【裁判全文】
臺灣高等法院民事判決                 97年度上易字第419號
上  訴  人  盈碩國際股份有限公司
法定代理人  乙○○
訴訟代理人  陳錫川律師
            丁志達律師
被  上訴人  山太元開發股份有限公司
法定代理人  甲○○
上列當事人間確認股權事件，上訴人對中華民國97年3 月24日臺
灣板橋地方法院95年度訴字第2043號第一審判決提起上訴，本院
於97年9月3日言詞辯論終結，判決如下：
    主      文
上訴駁回。
第二審訴訟費用由上訴人負擔。
    事實及理由
一、按股份有限公司之清算，以董事為清算人，但本法或章程另
    有規定或股東會另選清算人時，不在此限；又公司之清算人
    在執行職務範圍內，為公司負責人，公司法第322條第1項及
    第8條第2項分別定有明文。查上訴人於民國（下同）96年7
    月10日經股東臨時會決議解散，並推選乙○○為清算人，有
    上訴人股東臨時會議事錄在卷可按（見本院卷第26頁），是
    本件以乙○○為上訴人之法定代理人聲明承受訴訟（見原審
    卷第88頁），核無不合。
二、被上訴人主張：上訴人在臺灣士林方法院95年度自更(一)字第
    5號刑事案件審理中，曾於95年7月12日提出上訴人之股東名
    簿，載有訴外人林純精之股數6,000 股，股款新臺幣（下同
    ）600 萬元，詎被上訴人聲請強制執行訴外人林純精之上開
    股份，上訴人竟聲明異議，謂依其公司股東名簿所示，並無
    訴外人林純精為其公司股東之記載，對其無6,000 股權可供
    執行云云。茲因上訴人否認訴外人林純精在上訴人登記之股
    數6,000股（股款600萬元），被上訴人依強制執行法第120
    條提起本件訴訟，自有即受確認判決之法律上利益。爰求為
    確認臺灣板橋地方法院94年度執字第11298 號清償債務執行
    事件，訴外人林純精就其在上訴人登記之股數6,000 股（股
    款600 萬元）存在。（原審為上訴人敗訴之判決，上訴人不
    服，提起上訴），並答辯聲明：上訴駁回。
三、上訴人則以：上訴人已於96年7 月10日經股東臨時會決議解
    散，依最高法院52年臺上字第1238號判例意旨，不得再辦理
    股權轉讓變更登記。被上訴人縱獲勝訴判決，亦無從就訴外
    人林純精在上訴人登記之股數予以強制執行拍賣移轉。被上
    訴人不得拍賣上開股數之私法上不安狀態，既無法因本件確
    認之訴勝訴而排除，被上訴人即無受確認判決之法律上利益
    等語，資為抗辯。並上訴聲明：(一)原判決廢棄。(二)被上訴人
    在第一審之訴駁回。
四、按解散之公司，於清算範圍內，視為尚未解散，公司法第25
    條定有明文。是公司法人於清算人了結其現務、收取債權、
    清償債務、交付賸餘財產於應得者完結以前，其清算不得謂
    已終結，其法人人格仍視為存在。至清算人向法院聲報清算
    完結，不過為備案性質，不因法院准予備案遽認其法人人格
    當然消滅（最高法院97年度臺抗字第375 號裁定意旨參照）
    。經查，上訴人抗辯其已於96年7 月10日經股東臨時會決議
    解散，並報請主管機關核備乙情，固據提出上訴人股東臨時
    會議事錄及公司登記資料查詢表為證（見本院卷第26頁、第
    27頁），惟被上訴人早於上訴人決議解散前之95年8 月28日
    即對上訴人起訴，請求「確認臺灣板橋地方法院94年度執字
    第11298 號清償債務執行事件，訴外人林純精就其在被告（
    即上訴人）登記之股數6,000股存在（股款登記600萬元）」
    ，有民事起訴狀附卷可稽（見原審卷第3頁至第5頁），自與
    最高法院52年臺上字第1238號判例意旨所指「上訴人申請辦
    理股權轉讓變更登記，係在被上訴人公司決議解散之後，自
    難認為在清算人職務範圍之內，被上訴人公司就本件申請登
    記非得視為尚未解散，上訴人對被上訴人為此項請求，即無
    准許之餘地」有別。上訴人既未清算完結，則於清算範圍內
    ，視為尚未解散，其法人人格仍視為存在。再者，被上訴人
    聲請強制執行訴外人林純精在上訴人公司之上開股份，拍定
    人能否辦理股權轉讓變更登記，乃屬將來能否執行之問題，
    尚難憑此遽認被上訴人無即受確認判決之法律上利益。是被
    上訴人提起本件確認之訴，應有即受確認判決之法律上利益
    。上訴人抗辯被上訴人無確認利益，即無可採。
五、次按股份有限公司之股東名簿應記載各股東之姓名或名稱、
    住所或居所、其股數及股票號數等；記名股票之轉讓，應將
    受讓人之姓名或名稱記載於股票；股份之轉讓，非將受讓人
    之姓名或名稱及住所或居所，記載於公司股東名簿，不得以
    其轉讓對抗公司，公司法第169條第1項第1款、第2款、第16
    4條、第165 條第1項分別定有明文。是凡列名於股東名簿之
    股東者，即推定其為股東，對公司得主張其有股東資格而行
    使股東之權利（最高法院86年度臺上字第1730號判決意旨參
    照）。被上訴人主張上訴人於上開刑事案件所提出其公司之
    股東名簿，已載有訴外人林純精之股數6,000股，股款600萬
    元，嗣於被上訴人聲請強制執行該股份時，竟聲明異議否認
    林純精該股份存在之事實，業據提出上訴人之股東名簿、上
    訴人於95年8 月14日所具民事聲明異議狀、臺灣板橋地方法
    院民事執行處94年度執字第11298 號通知及執行命令為證（
    見原審卷第6頁至第9頁）。茲上訴人並不爭執上開載有訴外
    人林純精股數、股款之股東名簿為真正，且自認訴外人林純
    精在上訴人公司之股數為6,000股（見本院卷第43頁背面）
    ，而訴外人林純精亦不否認其在上訴人公司有上開股權之事
    實（見原審卷第88頁），堪認被上訴人之上開主張為真實。
六、從而，被上訴人訴請確認臺灣板橋地方法院94年度執字第11
    298號清償債務執行事件，訴外人林純精就其在上訴人登記
    之股數6,000股（股款600萬元）存在，洵屬有據，應予准許
    。原審為被上訴人勝訴之判決，核無不合。上訴意旨指摘原
    判決不當，求予廢棄，為無理由，應予駁回。
七、本件事證已臻明確，兩造其餘主張陳述及所提之證據，經審
    酌後，認與判決結果不影響，毋庸一一贅述，附此敘明。
據上論結，本件上訴為無理由，依民事訴訟法第449條第1項、第
78條，判決如主文。
中    華    民    國    97    年    9     月    17    日
                  民事第十二庭
                        審判長法  官  陳駿璧
                              法  官  連士綱
                              法  官  王麗莉
正本係照原本作成。
不得上訴。
中    華    民    國    97    年    9     月    18    日
                              書記官  劉美垣


司法院資訊處製作；財團法人民間司法改革基金會備份。
